臺灣桃園地方法院民事判決　　　　　　　 96年度訴字第375號
原　　　告　安聯保全股份有限公司
法定代理人　乙○
訴訟代理人　丙○○
被　　　告　竹城御賞管理委員會
法定代理人　甲○○
訴訟代理人　陳傳中律師
上列當事人間請求損害賠償事件，於民國96年6 月25日言詞辯論
終結，本院判決如下：
    主      文
原告之訴駁回。
訴訟費用由原告負擔。
    事實及理由
甲、原告主張：(一)兩造於民國95年10月26日簽訂駐衛保全服務契
    約書（下稱系爭服務契約），由原告提供竹城御賞社區駐衛
    保全服務，服務期限自95年11月1 日起至96年10月31日止（
    含試用期之3 個月）。不料，被告竟於96年1 月15日逕來函
    終止系爭服務契約，要求原告於96年1 月31日撤哨。被告此
    舉已違反系爭服務契約第5 條、第13條第1 項之約定。且被
    告於終止契約前，並未將應改正事項通知原告，且於試用期
    之3 個月期間內，被告亦未告知原告於管理上有何缺失，其
    逕自終止契約，於法不合。(二)若於試用期屆滿時，被告倘欲
    終止契約前之應行通知之時間未有約定者，解釋上，仍應適
    用系爭服務契約第13條第1 項、第3 項、第15條約定，亦即
    被告應於一定時間內先行通知，若未通知，則應認契約繼續
    有效。(三)姑不論被告所提出之證明文件是否具有解約之合理
    性，被告本仍可依系爭服務契約第13條第3款 之約定通知改
    正處理，亦即系爭服務契約所定條文於試用期及延續期均其
    適用，試用期間之委任關係亦受系爭服務契約相關條文之約
    制。被告雖辯稱原告督導不周及未於管理服務人員值勤登記
    簿簽名云云。然原告之營業所就設在竹城御賞社區附近，是
    項爭執應不構成解除契約之要件。況若被告認為原告之服務
    品質不彰，則何以在原告撤哨後，原告原派遣服務於竹城御
    賞社區之保全人員，卻仍留於該社區服務，益證被告所辯不
    實在。至被告所稱財務報表之製作缺失乙項，依系爭服務契
    約第4 條約定，非屬保全服務範疇，自不得以之終止契約。
    另有關試用期間之保全服務工作應檢討事項，原告已在竹城
    御賞社區樓管暨保全檢討改進情形之書面內說明清楚。(四)綜
    上，被告無故終止契約，造成原告公司商譽、投資設備、教
    育訓練及員工生計等重大損失，爰依同契約第13條第1 項約
    定，請求被告賠償2 個月服務費新臺幣（下同）433,650 元
    及商譽損失15萬元等語，並聲明：被告應給付原告583,650
    元，及自起訴狀繕本送達翌日起至清償日止，按週年利率5%
    計算之利息。
乙、被告則以：(一)被告於95年10月26日與原告及其分公司即訴外
    人安聯公寓大廈管理維護股份有限公司分別簽訂系爭服務契
    約及管理維護契約書。就原告所提供被告社區駐衛保全服務
    事項中，有關駐衛保全服務作業及人員紀律，依系爭服務契
    約第4 條、第8 條約定，原告應依被告要求，執行門禁、車
    輛管制、登記等事務，並對駐衛人員善盡管理考核責任等義
    務，試用期間自95年11月1 日起至96年1 月31日止。惟原告
    所提供之駐衛保全服務有如下缺失：1.原告所派遣之駐衛保
    全人員除素質參差不齊外，其派遣之第一任總幹事劉維德，
    自接任管理保全業務以來，工作不力情況不勝枚舉，上班期
    間僅自顧抽煙休憩，從不過問社區事務；接任第二任總幹事
    之張坤義，竟不具備合格證照，並且無法適任處理社區事務
    ，實已違反公寓大廈管理條例第42條規定，更有情緒管理不
    佳之情形，而於95年11月初，僅因保全人員早晚交班之內部
    問題，即在竹城御賞社區○○道出入口發生肢體衝突，影響
    社區安全甚大。2.自原告製交之管理服務人員值勤登記簿而
    觀，截至96年1 月為止，原告皆未貫徹應由早晚班人員按時
    紀錄後，交由現場主管查核之正常程序，而僅在96年1 月6
    日派員督導簽到而已，顯見原告提供之駐衛服務品質低落，
    服務態度怠慢、鬆散，原告未盡其管理、考核之責。3.另有
    關竹城御賞社區95年11月、12月份之財務報表，均明定原告
    應於次月5 日整理完竣後，送交管理委員會主任委員、財務
    委員及監委稽核。惟原告彙整後之管理費等收支表，錯誤叢
    生，致被告遲未能如期將財務報表公告周知，且例如截至95
    年12月底為止之會計帳冊，於96年1 月12日被告召開委員會
    議時猶未能完成，延至同年1 月25日始製作完成。4.原告並
    未落實門禁管制，造成諸多疏漏，並有危害被告社區住戶安
    全之重大疑慮，此有原告發出之「竹城御賞社區樓管暨保全
    檢討改進情形」可按。5.被告於95年11月27日曾要求原告在
    2 週內提出缺失改進報告，而原告並未如期提出，一直到95
    年12月15日會議時才提出，且原告派來列席之人員又提早離
    席，根本沒有給被告就該報告表示意見之機會。因原告之服
    務有如上述各項疏失，被告始依系爭服務契約第5 條約定，
    在試用期滿前，於96年1 月12日經管理委員會第5 次委員會
    議決議更換保全物業公司，並於同年1 月15日通知原告試用
    期滿即終止系爭服務契約。(二)依系爭服務契約第5 條第1 項
    第2 款約定有關試用期3 個月之旨意，可知被告在3 個試用
    期間內有觀察、評估之權利，且試用期間既屬於正式契約之
    前階試驗、審查階段，被告於此階段終止契約，本不應負違
    約或損害賠償責任。況同條文第2 項亦約定倘若第一次試用
    3 個月服務品質欠佳時，本契約自動失效，則原告於未通過
    被告試用期之評估，系爭服務契約即行失效。又依同契約第
    5 條第3 項約定，若經被告評估認為原告服務欠佳或無力擔
    任社區保全任務時，被告得於通知原告後終止契約，被告並
    不負擔任何損害賠償責任。雖系爭服務契約有關試用期間並
    未約定試用期間屆滿時，應依如何程序，始能使合約失效，
    然原告就同契約第13條第1 項約定所為之解釋、適用結果，
    與同契約第5 條約定內容有所牴觸，則被告既得依該條款約
    定終止系爭服務契約，原告自不得復以同契約第13條第1 項
    約定要求被告負損害賠償責任。退步而言，縱依同契約第13
    條第1 項約定，被告既有正當理由終止契約，亦無賠償原告
    2 個月服務費之責任。職是，被告於試用期間發現原告之種
    種疏失及不良品質，始決定於試用期滿後即不再續約，故不
    論依同契約第5 條或第13條約定，被告均無損害賠償責任。
    (三)原告於95年11月1 日進駐竹城御賞社區，於開始服務半月
    ，被告即於95年11月17日假第3 次管理委員會議之便，邀請
    原告之員即原告之訴訟代理人丙○○經理出席時，面交被告
    所發現之缺失明細一份，並於會議中促請原告儘速改善，顯
    見被告早已充分告知原告其進駐開始服務後之所有瑕疵。嗣
    後原告確曾採取若干行動，惟整體呈現效果仍未盡人意。(四)
    至於原告之前員工丁清仲、蘇正雄係由新保全公司所聘僱，
    而在竹城御賞社區服務，與被告無涉。且被告所指摘者，乃
    原告整體之服務品質不彰，並非專針對其中一、二名保全員
    ，故該二名保全員繼續留任服務於竹城御賞社區，與原告之
    服務品質之良窳係屬二事。況如該二名保全員果與原告之服
    務品質有關，則同為該二名保全員之前後任雇主，何以原告
    於試用期屆滿後即須撤哨，而新任保全公司卻能通過試用測
    驗而繼續服務於被告社區至明等語資為抗辯，並聲明：駁回
    原告之訴；如受不利判決，願供擔保，請准宣告免為假執行
    。
丙、得心證之理由：
  一、原告主張兩造間於95年10月26日簽訂系爭服務契約，約定
      由原告提供駐衛保全服務，服務期間自95年11月1 起至96
      年10月31日止（包含試用期3 個月）為期1 年，惟被告於
      96年1 月15日通知原告於96年1 月31日終止系爭服務契約
      等情，業據原告提出系爭服務契約書及竹城御賞管理委員
      會函各1 件為證（見本院卷第47頁至第55頁、第3 頁），
      復為被告所不爭執，堪信為真實。
  二、經查，依系爭服務契約第5 條約定，保全服務期間「原則
      上，自95年11月1 日0 時開始，至96年10月31日0 時止，
      為期1 年」、「但先予試用3 個月：自95年11月1 日起至
      96年1 月31日止。俾使評比服務品質，如認為可行時，再
      由96年2 月1 日起至96年10月31日止，合計1 年。」、「
      倘若第1 次試用3 個月服務品質欠佳時，本契約自動失效
      。」等語。準此，足認兩造間之系爭服務契約內容可分為
      試用期（3 個月）及正式服務期間，且被告得於試用期觀
      察原告之服務品質並評估、決定由原告繼續提供保全服務
      是否可行之權利，若被告評估由原告繼續提供服務不可行
      ，則系爭服務契約於試用期屆滿時即失其效力。原告雖主
      張系爭服務契約第13條之約定（即被告雖得隨時通知終止
      契約，但於通知到達後14日始生效，若服務期間為1 年以
      上者，於到達後30日生效，被告並應給付上開期間之服務
      費；且若契約履行未滿1 年，被告無正當理由而終止契約
      ，應賠償原告2 個月之服務費；因原告違反本契約之約定
      ，經通知改正而未於7 日內改正，得以書面終止契約時，
      於通知到達時生效等。）亦適用於試用期云云，惟被告既
      有在試用期間評估、決定是否由原告繼續提供服務之權利
      ，則被告只需在試用期屆滿前通知原告是否由其繼續提供
      服務即可，若仍須依系爭服務契約第13條第1 項前段約定
      辦理，則無異於要求被告若要在試用期間屆滿時終止契約
      ，必須在試用期滿前1 個月就做出可行性之評估，此與兩
      造間約定試用期為3 個月即有違背；又兩造既約定有試用
      期，則被告自得以該期間內原告所提供服務全部狀況，包
      含(一)所提供服務是否合於契約內容、(二)派遣人員素質、服
      務態度及與社區居民之互動關係如何、(三)所提供服務有缺
      失時，其改進是否主動積極等，以及社區居民之反應等一
      切情事為綜合考量，而決定由原告提供服務是否可行，並
      非於原告在試用期內曾違反契約之約定經通知改正而未改
      正時始得終止，否則兩造又何必特別約定試用期？是原告
      之上開主張，為不可採。
  三、被告主張(一)原告所派遣第1 任總幹事不適任，且於保全部
      分有門禁管制疏失等情，有原告出具之檢討改進情形附卷
      可按；(二)原告派遣之第2 任總幹事不具合格證照，且有情
      緒管理不佳之情形，又被告於95年11月17日要求原告提出
      檢討報告，原告遲至95年12月15日始提出，且所派出列席
      被告之委員會會議人員又先行離席，致被告無從表示意見
      等情，為原告所不爭執；(三)截至96年1 月為止，原告皆未
      貫徹應由早晚班人員按時紀錄後，交由現場主管查核之正
      常程序，而僅在96年1 月6 日派員督導簽到乙節，亦有被
      告提出之管理服務人員值勤日報表附卷可按；均堪認為真
      實。另依上開檢討改進情形文件記載，試用初期亦有清潔
      工作欠佳之情形。則被告綜合評估原告於試用期間內之工
      作表現諸多缺失，認原告提供之服務品質低落，續由其繼
      續提供服務不可行，而決定系爭服務契約於試用期滿後終
      止，合於契約約定，自屬有據。原告指被告終止契約違反
      系爭服務契約約定乙節，並非可採。
  四、從而，原告以被告違反系爭服務契約第13條第1 項約定，
      請求被告賠償服務費433,650 元及商譽損失15萬元，及自
      起訴狀繕本送達之翌日起至清償日止，按週年利率5%計算
      之利息，於法無據，不能准許，應予駁回。
丁、訴訟費用負擔之依據：民事訴訟法第78條。
中    華    民    國    96    年     7     月    23   日
                  民事第三庭  法　官 　林望民
以上正本係照原本作成。
如對本判決上訴，須於判決送達後20日內向本院提出上訴狀。
中  　華　　民　　國　　96　  年　   7　   月　  23   日
                              書記官 　劉彩華
